臺灣臺中地方法院交通事件裁定　　　　94年度交聲更字第20號
原處分機關　交通部公路總局臺中區監理所
受處分人　　甲○○
上列受處分人因違反道路交通管理處罰條例案件，對於交通部公
路局臺中區監理所民國九十四年三月二十九日所為之處分（中監
違字第裁六○─ＧＣ0000000號裁決書）聲明異議，受處
分人不服本院九十四年六月二日第一審裁定（九十四年度交聲字
第二七三號），提起抗告，經臺灣高等法院臺中分院於九十四年
七月七日撤銷發回更審（九十四年度交抗字第三六七號），本院
裁定如下：
    主  文
原處分撤銷。
甲○○不罰。
    理  由
一、聲明異議意旨略以：因閃避同方向高速行駛之貨櫃拖車，而
    未察覺所駕駛自小客車後保險桿，擦觸及同方向行駛之機車
    ，事後查知，係自小客車後保險桿觸碰吳國榮手提包，致使
    其所騎乘機車重心失衡滑行倒地，當時因貨櫃車聲音震耳欲
    聾，且寒冷冬夜，車窗緊閉，視線照明燈光皆令人心神混淆
    失察，導致未察覺所駕駛車輛發生肇事之情形，為此聲明異
    議等語。
二、原處分機關略以：受處分人甲○○，駕駛之車號七五六七─
    ＨＴ號自小客車，於民國九十四年一月四日二十三時五十分
    許，在臺中市○○路、文心路處，因肇事後未即時救護及報
    警處理逃逸，致人受輕傷之違規，為員警當場舉發之事實，
    固有臺中市警察局交通隊員警掣開之舉發違反道路交通管理
    事件通知單影本一紙在卷可稽，惟受處分人以上開情詞置辯
    ，是以本件所應探究者，係受處分人肇事當時究竟是否知悉
    車禍之發生？有否肇事逃逸之故意？經查：本件交通事故被
    害人即ＷＨＹ─四八六號輕機車之駕駛人蕭明慧，於九十四
    年一月四日在臺中市警察局證稱：「我車左側車身與車號不
    詳自小客車同向右側中車身擦撞肇事」、「對方車右側中間
    車身先碰觸乘客左大腿」、「左側車身擦痕、左側倒地」、
    「本人左手腳擦傷、乘客左手腳擦傷」等語。依證人證述及
    卷附現場照片所示，受處分人駕駛之小客車從機車駕駛人左
    後方過來而發生碰撞，撞擊部位為機車左側之乘客左大腿位
    置，造成受處分人駕駛之車輛右照後鏡凹折及右前至右後有
    輕微之刮擦痕跡。是依據被害人二人之受傷部位為左側，且
    手、腳受傷輕微，以及機車於肇事汽車經過後，始倒向左側
    等情以觀，可認被害人二人當時遭受擦撞力道甚為輕微，擦
    撞應未產生巨大震動或聲響，受處分人在車上極有可能感覺
    不到擦撞之發生。否則依物理之慣性定律，如遭巨大力道撞
    擊，機車必定彈向右側，導致人車右側受傷及損害。加上本
    件肇事之時為深夜，視線並不清楚，則汽車駕駛人即受處分
    人極有可能對輕微之擦撞及車後發生人車倒地之情無法察覺
    。至於受處分人雖於偵查中有承認肇事逃逸之自白，然本院
    仍應調查其他必要之證據，以察其是否與事實相符。依前所
    述，偵查中之自白與本院調查之事實顯不相符，益見本件無
    從以受處分人於偵查中所為與事實不甚相符之前開自白，作
    為不利受處分人認定之基礎。故受處分人辯稱伊無逃逸之故
    意應尚可採，本件受處分人既無於肇事後故意逃逸之主觀上
    犯意，即難以本條例第六十二條第一項「駕駛汽車肇事致人
    受傷而逃逸」之規定相繩。此外，尚乏積極證據足以證明受
    處分人有肇事逃逸之行為，並無從指證受處分人確有前揭之
    違規事實，自不得率予認定本件確係其違規所致。是受處分
    人之辯解尚非無據，原處分未予詳查，遽予裁罰，容有未洽
    。本件異議為有理由，原處分應予撤銷，另諭知受處分人不
    罰。
三、據上論斷，應依道路交通管理處罰條例第八十七條第二項、
    道路交通案件處理辦法第二十條規定，裁定如主文。
中　　華　　民　　國　　94　　年　　11　　月　　21　　日
                  交通法庭  法　官  張清洲
以上正本證明與原本無異。
如不服本裁定，應於送達後五日內，向本院提出抗告狀。
                            書記官　沈筱玲
中　　華　　民　　國　　94　　年　　11　　月　　21　　日
